【裁判字號】    92,破,18
【裁判日期】    980831
【裁判案由】    宣告破產
【裁判全文】
臺灣桃園地方法院民事裁定                92年度破字第18號
聲  請  人  馬來西亞商富析資產管理股份有限公司臺北分公司
法定代理人  劉宗雄
代  理  人  林宜貞
聲  請  人  甲○○
聲  請  人  彭玉華律師
                （即亞銳光電科技股份有限公司破產管理人）
                        室
上列聲請人因亞銳光電科技股份有限公司破產事件，聲請認可更
正後之分配表事件，本院裁定如下：
    主  文
聲請駁回。
    理  由
一、聲請人馬來西亞商富析資產管理股份有限公司臺北分公司（
    以下簡稱富析公司）聲請意旨略以：
    (一)原債權人中國農民銀行股份有限公司（以下簡稱「中國農
      民銀行」），業於民國95年5 月1 日與合作金庫商業銀行
      股份有限公司（以下簡稱「合作金庫銀行」）合併，合併
      後合作金庫銀行為存續銀行，故原債權人應改為合作金庫
      銀行，茲依據金融機構合併法承受原中國農民銀行執行案
      ，檢附行政院金融監督管理委員會95年1 月19日金管銀(二)
      字第09585003780 號函影本乙份，先此敘明。
    (二)查合作金庫銀行於95年10月25日將其對債務人亞銳光電科
      技股份有限公司（以下簡稱亞銳公司）之本金暨相關利息
      、遲延利息、違約金、墊付費用等債權及擔保物權及其他
      一切從屬權利讓與聲請人富析公司，並業經合作金庫銀行
      及聲請人在台灣新生報刊登公告通知債務人等在案，因此
      ，本件聲請人富析公司受讓合作金庫銀行對債務人之債權
      及其擔保及其他從屬權利依法己對債務人生效。又按「金
      融機構讓與其不良債權時，就該債權對債務人或保證人己
      取得之執行名義，其效力及於資產管理公司。」金融機構
      合併法第15條第1 項第2 款定有明文。
    (三)爰依上開法條之規定，聲請將鈞院97年7 月11日所為之92
      年度破字第18號裁定認可之分配表，就債權人合作金庫銀
      行部分，變更為聲請人富析公司。又聲請人富析公司與亞
      銳公司已於96年8 月27日簽具清償協議書，已免除亞銳公
      司之全部債務，爰聲請重新製作分配表。
二、聲請人甲○○聲請意旨略以：鈞院97年7 月11日所為之92年
    度破字第18號裁定認可之分配表，其中債權人合作金庫銀行
    ，已於95年10月25日將其對本案繫屬之本金暨相關利息、遲
    延利息、違約金、墊付費用等債權及擔保物權及其他一切從
    屬權利讓與富析公司；富析公司富析公司與聲請人甲○○協
    商，並於96年8 月27日簽具清償約定書，由聲請人甲○○代
    為清償債務後，將富析公司對破產人即債務人亞銳公司之所
    有債權全數移轉予聲請人甲○○，並將所有債權文件正本（
    包括借款文件、本票、支票等），連同對債務人委任彭玉華
    律師辦理強制執行之委任契約正本全數交予聲請人，故聲請
    人甲○○為實際之債權人。爰依法聲請將上開裁定認可之分
    配表中，就原債權人合作金庫銀行更正為聲請人等語。
三、聲請人彭玉華律師（即破產人亞銳公司之破產管理人）聲請
    意旨略以：
    (一)緣鈞院92年度破字第18號亞銳公司破產事件，聲請人前於
      民國97年6 月30日依法具狀聲請鈞院認可本破產事件之破
      產債權分配表，業經鈞院於同年7 月11日以92年執破字第
      18號裁定認可並公告在案，合先陳明。
    (二)惟查，上開已認可分配表之編號16、普通債權人「合作金
      庫商業銀行股份有限公司」部分，應予更正為「甲○○」
      ，而編號14以下之分配比率、分配金額二欄，亦應更正如
      附表所示，其理由如下：
      1.本件分配表於97年7 月23日公告後，即有第三人富析公
        司，於97年8 月4 日以民事聲請暨聲明狀，向鈞院陳報
        該債權業已讓與該公司，以及該筆債務已因雙方於96
        年8 月27日簽具清償協議書，債務均全部免除而為清償
        等情，請鈞院准予重新製作分配表。
      2.嗣後，又有另一第三人甲○○君於同年8 月l1、21日，
        分別向鈞院提出民事陳報暨聲請狀及民事陳報狀各乙份
        ，除同前述，陳以本案原債權人合庫銀行於95年10月25
        日將其對破產人亞銳公司之全部債權讓與富析公司，而
        富析公司乃於96年8 月27日與其簽具「清償約定書」以
        外，並陳稱本件債權受讓人富析公司『將富析公司對破
        產人即債務人亞銳公司之所有倩權全數移轉予聲請人（
        即甲○○）』，請求鈞院准予變更原債權人合庫銀行為
        該第三人甲○○，並請求按原公告之分配表所載金額分
        配之。
      3.惟查，依據上開第三人甲○○於97年8 月11日提出民事
        陳報暨聲請狀所附證物l 「清償約定書」之約定，可知
        該第三人甲○○為貸款人即破產人亞銳公司前向合庫銀
        行貸款債權之連帶保證人之一，而該第三人甲○○於96
        年8 月27日與富析公司協議，由其代貸款人即破產人亞
        銳公司清償一部貸款債權即新臺幣（下同）40萬元後，
        則富析公司對亞銳公司未清償之全部債務亦均予以免除
        。依民法第749 條前段規定：「保證人向債權人為清償
        後，於其清償之限度內，承受債權人對於主債務人之債
        權。」，是詳究上開清償約定書內容，該第三人甲○○
        既以連帶保證人身份清償貸款債權40萬元，所得承受之
        債權當僅以40萬元為度，而其餘貸款債權既經債權人富
        析公司全部免除，該第三人甲○○亦應無從承受已為債
        權人免除之債權。
      4.由於該第三人甲○○於陳報狀中仍要求承受原合庫銀行
        對破產人公司之所有貸款債權（非僅限於「清償約定書
        」中所示之40萬元），故聲請人為釐清其代破產人公司
        清償原合庫銀行貸款債權之實際清償總額，乃於97年8
        月29日發函請其陳明清償總額並提出相關證明文件等，
        惟至今均未見該第三人甲○○提出任何回覆。因此，為
        免本件破產程式之停滯，聲請人即以該第三人甲○○君
        提出之「清償約定書」所載清償金額40萬元，為其承受
        債權之總額，並據以更正債權人。
      5.又因上述債權金額之減縮，勢將連動影響其他同屬普通
        債權人可受分配之比例及金額等；且因前於97年7 月11
        日所作成之原分配表至今已近3 個月，期間乃有財團費
        用之支出等，致原分配金額亦有所變動；故聲請人乃重
        為核算，以及更新預估財團費用支出表與破產財團收支
        表後，製作本件破產債權分配表如附表所示。
    (三)綜上說明，懇請鈞院鑒核，惠予速為栽定認可附表之更正
      後分配表並公告之，以利本破產事件之終結。
四、按對於破產人之債權，在破產宣告前成立者，為破產債權；
    對於破產債權之加入或其數額有異議者，應於第一次債權人
    會議終結前提出之，但其異議之原因知悉在後者，不在此限
    ；關於破產債權之加入及其數額之爭議，經法院裁定後，破
    產管理人應改編債權表，提出於債權人會議；在第一次債權
    人會議後，破產財團之財產可分配時，破產管理人應即平均
    分配於債權人；前項分配，破產管理人應作成分配表，記載
    分配之比例及方法。分配表，應經法院之認可，並公告之；
    對於分配表有異議者，應自公告之日起15日內，向法院提出
    之；破產法第98條前段、第125 條第1 項、第126 條、第13
    9 條分別定有明文。經查：
    (一)本院97年7 月11日92年度破字第18號裁定認可之分配表，
      乃係依據本院宣告亞銳公司破產後，由各債權人向本院申
      報債權，並經破產管理人向各債權人詢問債權清償狀況後
      所製成之分配表，關於債權人合作金庫銀行部分，該部分
      之債權額15,437,739元，核與債權人合作金庫銀行申報之
      債權金額相符，是本院上開裁定認可之分配表，尚無違誤
      。
    (二)債權人合作金庫銀行向本院申報其之亞銳公司之債權後，
      於95年10月25日將其對亞銳公司之本金暨相關利息、遲延
      利息、違約金、墊付費用等債權及擔保物權及其他一切從
      屬權利讓與聲請人富析公司，聲請人富析公司復於96年8
      月27日與聲請人甲○○訂立清償約定書，由聲請人甲○○
      清償亞銳公司所積欠之40萬元後，聲請人富析公司對於亞
      銳公司之一切債權讓與聲請人甲○○等情，有卷附債權讓
      與聲明書、登報公告、清償約定書（見本院卷五第229 頁
      至第230 頁、第237 頁至第239 頁），並經合作金庫商業
      銀行南汐止分行98年5 月7 日合金南汐字第0980001688號
      函、富析公司98年5 月14日陳報狀陳述明確（見本院卷六
      第81頁至第86頁），此部分之事實堪以認定。惟查，上開
      債權人金作金庫銀行對亞銳公司之債權，依續讓與聲請人
      富析公司、甲○○，既未提出於債權人會議，且破產管理
      人就附表之改編後之債權表，亦未經債權人會議之同意；
      而聲請人富析公司、甲○○、彭玉華律師，就本院上開裁
      定認可之分配表，亦未依破產法第139 條第4 項之規定聲
      明異議；此外，亦無人依破產法第139 條第4 項之規定，
      就本院上開認可分配表之裁定聲明異議，上開裁定並已於
      97年9 月1 日確定，有本院確定證明書1 紙可稽（見本院
      卷六第47頁）。綜上，聲請人聲請本院更正分配表，於法
      無據，不應准許。
五、爰裁定如主文。
中    華    民    國    98    年    8     月    31    日
                  民事第三庭    法  官  陳心婷
以上正本係照原本作成
如對本裁定抗告須於裁定送達後10日內向本院提出抗告狀，並應
繳納抗告費新台幣壹仟元。
中    華    民    國    98    年    8     月    31    日
                                書記官  林君燕


司法院資訊處製作；財團法人民間司法改革基金會備份。
